臺灣板橋地方法院刑事判決　　　　　　　　　　　　　九十三年度訴字第五五六號
　　公　訴　人　臺灣板橋地方法院檢察署檢察官
　　被　　　告　甲○○
　　選任辯護人　本院公設辯護人乙○○
右列被告因偽造貨幣案件，經檢察官提起公訴（九十二年度偵字第一六五五五號），
本院判決如左：
    主  文
甲○○共同連續行使偽造之通用紙幣，累犯，處有期徒刑貳年。扣案偽造之新台幣面
額壹仟元紙幣拾張（號碼均為ＦＬ１６６１９１ＹＤ）、伍佰元紙幣拾柒張（號碼均
為ＤＳ５０４３３４ＸＢ）均沒收。
    事  實
一、甲○○於民國八十六年間因竊盜案件，經本院以八十六年度易字第七一三七號判
    決判處有期徒刑四月，非法吸用化學合成麻醉藥品部分有期徒刑六月，應執行有
    期徒刑八月確定，於八十七年九月二十八日執行完畢。明知毛冠智（所涉罪嫌部
    分，另行通緝）所持有之新版面額新台幣（下同）一千元、五百元之紙鈔為偽造
    之通用紙幣（下稱偽鈔），竟與毛冠智共同基於行使偽鈔之概括犯意聯絡，約定
    由毛冠智提供偽鈔予甲○○，由甲○○負責將偽鈔以購物消費之方式，兌換成真
    鈔，一千元偽鈔獲利部分由甲○○分得四成，毛冠智分得六成，五百元偽鈔獲利
    部分，由甲○○、毛冠智二人平分（起訴書載獲利方式同一千元偽鈔）。嗣於九
    十二年八月中旬，毛冠智在臺北縣新莊市○○路二○三巷六號三樓住處，交付甲
    ○○面額一千元之偽鈔十張、面額五百元之偽鈔十八張後，甲○○旋即先於同年
    八月二十八日，持五百元偽鈔一張，在臺北市萬華區某服飾店購買衣服，向不知
    情之服飾店老闆以找錢兌換真鈔之方式行使之。後於同年月二十九日二十時許，
    在臺北縣新莊市○○街與民安路口，搭乘丙○○所駕駛之計程車，至臺北縣新莊
    市○○街，持一千元偽鈔一張支付車資七十五元而行使之，致使丙○○誤信甲○
    ○所給付之一千元鈔票係真鈔，而找付九百二十五元予甲○○。丙○○於甲○○
    下車後，始發現甲○○所給付之千元鈔票係偽鈔，即報警處理，員警旋即於同日
    二十時四十分許，在臺北縣新莊市○○街九十八巷巷口查獲甲○○，並於甲○○
    身上查扣得一千元偽鈔九張、五百元偽鈔十七張，並扣得甲○○給付丙○○之一
    千元偽鈔一張。
二、案經臺北縣政府警察局新莊分局報告臺灣板橋地方法院檢察署檢察官偵查起訴。
    理  由
一、右揭犯罪事實，業據被告甲○○於警詢、偵查及審理中供認不諱，核與被害人丙
    ○○於警詢中證述之情節相符，並有臺北縣政府警察局贓物認領保管單一份在卷
    可按，復有一千元偽鈔十張（號碼均為ＦＬ１６６１９１ＹＤ）、五百元偽鈔十
    七張（號碼均為ＤＳ５０４３３４ＸＢ）扣案足以佐證。該批一千元偽鈔均以彩
    色噴墨方式仿印，無凹版印紋凸起效果；紙質與真鈔不同，部分偽鈔以螢光筆繪
    製仿紙張螢光纖維絲及鈔卷號碼，水印以灰色墨在紙張背面仿製；安全線以灰色
    墨仿造，另以黏貼箔膜（含面額數字）仿鈔券正面五段裸露部分；左下角面額數
    字以亮光物質仿折光變色油墨。該批五百元偽鈔以彩色噴墨方式仿印，無凹版印
    紋凸起效果；紙質與真鈔不同；部分偽鈔以營光筆繪製仿紙張螢光纖維絲及鈔券
    號碼，水印以灰色墨在紙張背面仿製，部分偽鈔以螢光墨仿白水印。安全線以灰
    色墨仿造，另以黏貼箔膜（含面額數字）仿鈔券正面五段裸露部分；左下角面額
    數字以亮光物質仿折光變色油墨，確係均屬偽造乙節，有中央印製廠九十三年一
    月十三日中印發字第○九三○○○○二四五號函附卷可證。被告自白核與事實相
    符，本件事證明確，被告犯行堪以認定，應依法論科。
二、被告甲○○明知毛冠智所交付之新版新台幣一千元、五百元紙幣為偽鈔，經持向
    不知情之商家及計程車司機行使，核其所為，係犯刑法第一百九十六條第一項前
    段之行使偽造之通用紙幣罪。被告甲○○與毛冠智就前開犯行，有犯意之聯絡及
    行為之分擔，應論以共同正犯。又被告二次行使偽造之通用紙幣之行為，時間緊
    接，所犯構成要件相同之罪名，顯係基於概括犯意為之，為連續犯，應依刑法第
    五十六條規定論以一罪，並加重其刑。按行使偽造紙幣，本含有詐欺性質，苟其
    行使之偽幣，在形式上與真幣相同，足以使一般人誤認為真幣而矇混使用者，即
    屬行使偽造紙幣而不應以詐欺罪論擬。最高法院二十九年上字第一六四八號判例
    著有明文可資參照。是以被告行使偽造之通用紙幣，本即含有詐欺之性質，不另
    論以詐欺罪責，公訴人認為應另論以刑法第三百三十九條第一項之詐欺取財罪，
    似有誤會，附此敘明。查，被告於八十六年間因竊盜案件，經本院以八十六年度
    易字第七一三七號判決判處有期徒刑四月，非法吸用化學合成麻醉藥品部分有期
    徒刑六月，應執行有期徒刑八月確定，於八十七年九月二十八日執行完畢，有臺
    灣高等法院被告全國前案紀錄表一份附卷為憑，被告於有期徒刑執行完畢五年內
    ，再犯本件有期徒刑以上之罪，為累犯，應依刑法第四十七條規定遞加重其刑。
    末查，被告行使偽鈔之行為固無足取，然其行使之次數僅二次，且核算其兌得之
    真鈔代價非鉅，觀其犯罪情節尚輕微，其復因一時失慮致肇犯行，犯罪又坦承犯
    行，並深表悔意，而其所犯本罪法定本刑為三年以上十年以下有期徒刑，與其犯
    罪情節相較，實屬情輕法重，客觀上足以引起一般同情，顯有堪資憫恕之處，是
    本院認即令處以法定最低刑度猶嫌過重，爰依刑法第五十九條規定酌減其刑，並
    依刑法第七十一條第一項規定，先加後減。爰審酌被告之素行、品行、智識程度
    、犯罪之動機、目的、行使偽鈔影響國家金融秩序、其行使之偽鈔數量有限，犯
    罪後坦承犯行態度良好等一切情狀，量處如主文所示之刑，以資懲戒。至於扣案
    之一千元紙幣十張（號碼均為ＦＬ１６６１９１ＹＤ）、五百元紙幣十七張（號
    碼均為ＤＳ５０４３３４ＸＢ），均係偽造之通用紙幣，依刑法第二百條規定，
    不問屬於犯人與否，均應宣告沒收。
據上論斷，應依刑事訴訟法第二百九十九條第一項前段，刑法第二十八條、第五十六
條、第一百九十六條第一項前段、第二百條、第四十七條、第五十九條，罰金罰鍰提
高標準條例第一條前段，判決如主文。
本案經檢察官程秀蘭到庭執行職務。
中　　　華　　　民　　　國　　九十三　　年　　　六　　　月　　二十四　　日
                              臺灣板橋地方法院刑事第十四庭
                                  審判長法  官  趙義德
                                        法  官  楊明佳
                                        法  官  絲鈺雲
右正本證明與原本無異
如不服本判決應於送達後十日內向本院提出上訴狀
                                        書記官  許清秋
中　　　華　　　民　　　國　　九十三　　年　　　六　　　月　　二十九　　日
附錄本案論罪科刑法條全文：
中華民國刑法第一百九十六條
(行使收集或交付偽造變造通貨、幣券罪)
行使偽造、變造之通用貨幣、紙幣、銀行券，或意圖供行使之用而收集或
交付於人者，處三年以上十年以下有期徒刑，得併科五千元以下罰金。
收受後方知為偽造、變造之通用貨幣、紙幣、銀行券而仍行使，或意圖供
行使之用而交付於人者，處五百元以下罰金。
第一項之未遂犯罰之。
